【裁判字號】    92,簡,216
【裁判日期】    920905
【裁判案由】    醫療法
【裁判全文】
高雄高等行政法院簡易判決                          九十二年度簡字第二一六號
    原      告  甲○○
    被      告  台南市政府
    代  表  人  乙○○  市長
右當事人間因醫療法事件，原告不服行政院衛生署中華民國九十二年四月二十八日衛
署訴字第０九一００七六二六四號訴願決定，提起行政訴訟。本院判決如左：
    主  文
原告之訴駁回。
訴訟費用由原告負擔。
    事實及理由
一、緣被告以原告於台南市○○路○段九十九號開設甲○○家庭醫學科診所，該診所
    於市招懸掛「雷射光（刀）整型及治療；電刀割包皮，手術費一七八０元，雷射
    包皮，無血無痛，十五分鐘完成」等文詞之違規廣告，經民眾向行政院衛生署檢
    舉並移送台南市衛生局依法處理，經該局調查結果，認原告違反醫療法第六十條
    第一項規定，被告乃依同法第七十七條第一項規定，以中華民國（下同）九十一
    年十月二十五日南市府衛字第０九一０四０二０八五０號處分書裁處原告罰鍰伍
    仟元（折合新台幣壹萬伍仟元），原告不服，提起訴願未獲變更，原告仍表不服
    ，遂提起本件行政訴訟。
二、本件原告起訴主張略以：按醫療法第六十條第六款規定，係指凡非中央衛生主管
    機關公告「禁止」登載或播放事項，即得登載播放。經查，原告市招廣告內容並
    非醫療法第六十條第二項規定利用廣播、電視之醫療廣告，相較全國各公私立醫
    院、診所廣發宣傳，原告所登載者實屬輕微，如遭受處罰，實為重輕不辨，乃台
    南市○○路○段九十五至九十七號協和皮膚泌尿科診所門前懸掛「雷射治療精割
    包皮 Since一九七七年，經驗豐富」，涉有虛偽不實、欺騙不特定病患，然被告
    竟漠然視之，處置有失草率。另被告僅以原告於訪談時所坦承事實，即冒然認定
    原告違反醫療法，自有未合，又原告所受裁罰處分係肇因於民眾檢舉函，則檢舉
    人是否有提供真實身份，應為系爭裁罰處分程序合法要件，被告應予斟酌，如為
    匿名檢舉，自不應受理，且被告為行政訴訟當事人，直接以公文（函）方式寄送
    書狀，於法似有未洽云云，而求為判決撤銷原處分及訴願決定。被告答辯則以：
    （一）按「醫療廣告，其內容以左列事項為限：一、醫療機構之名稱，開業執照
    字號、地址、電話及交通路線。二、醫師之姓名、性別、學歷、經歷及其醫師、
    專科醫師，優生保健醫師證書字號。三、公務人員保險，勞工保險及其他非商業
    性保險之特約醫院，診所字樣。四、診療科別：病名及診療時間。五、開業、歇
    業、停業、復業、遷移及其年、月、日。六、其他經中央衛生主管機關公告容許
    登載或播放事項。」為行為時醫療法第六十條第一項所明定。（二）經查，本件
    原告經民眾向行政院衛生署檢舉其診所懸掛之市招「雷射光（刀）整型及治療；
    電刀割包皮，手術費一七八０元，雷射包皮，無血無痛，十五分鐘完成」之廣告
    ，其廣告內容已違反醫療法第六十條第一項規定，經被告調查確為受處分人所為
    之醫療廣告無誤，是以被告所為裁罰處分，並無不當。另原告所檢舉其他醫療院
    所涉嫌違規廣告或其他違章行為等情，與本案情節並無關連，自無庸審酌。綜上
    ，被告所為裁罰處分，並無不合等語，資為論據，並求為駁回原告之訴。
三、按「醫療廣告，其內容以左列事項為限：一、醫療機構之名稱、開業執照字號、
    地址、電話及交通路線。二、醫師之姓名、性別、學歷、經歷及其醫師、專科醫
    師、優生保健醫師證書字號。三、公務人員保險、勞工保險及其他非商業性保險
    之特約醫院、診所字樣。四、診療科別、病名及診療時間。五、開業、歇業、停
    業、復業、遷移及其年、月、日。六、其他經中央衛生主管機關公告容許登載或
    播放事項。」；「違反．．．第六十條、‧‧‧之規定．．．者，處五千元以上
    五萬元以下罰鍰。」；「本法所定之罰鍰，於非財團法人之私立醫療機構，處罰
    其負責醫師。」分別為行為時醫療法第六十條第一項、第七十七條第一項及第八
    十五條所明定。又所謂醫療廣告，係將涉及治療疾病之醫療行為、醫療內容以布
    告於眾之方式告知社會大眾，以達招徠患者醫療為目的之行為。是以營業為目的
    ，借媒體工具向不特定之公眾表示之行為，即可稱為廣告行為，至於媒體不論是
    新聞紙、雜誌、電視、廣播等，或是在室內、室外之廣告物均屬之，故以市招懸
    掛招牌之方式傳播醫療訊息，亦屬醫療廣告之規範範圍，應受醫療法第六十條規
    定之規範，合先敘明。
四、本件原告係台南市○○路○段九十九號甲○○家庭醫學科診所之負責醫師，該診
    所於市招懸掛「雷射光（刀）整型及治療；電刀割包皮，手術費一七八０元，雷
    射包皮，無血無痛，十五分鐘完成」等文詞之醫療廣告，經民眾向行政院衛生署
    檢舉，轉由被告查辦，嗣經原告於被告訪談紀錄簽章坦承前開醫療廣告確係由其
    所登載，被告乃以原告違反醫療法第六十條第一項規定，依同法第七十七條第一
    項規定，裁處原告罰鍰伍仟元（折合新台幣壹萬伍仟元）等情，為兩造所不爭，
    並有原告訪問紀要、照片二幀及被告九十一年十月二十五日南市府衛字第０九一
    ０四０二０八五０號處分書影本等附卷可稽，堪認信實。
五、經查，本件原告於診所市招懸掛「雷射光（刀）整型及治療；電刀割包皮，手術
    費一七八０元，雷射包皮，無血無痛，十五分鐘完成」等文詞之醫療廣告，觀諸
    該文詞內容，顯係將醫療行為內容，配合醫療費用公告於眾之方式，告知社會大
    眾，以達招徠患者醫療為目的之行為，是原告就非屬前揭醫療法第一項規定暨行
    政院衛生署所公告許可之事項刊登於醫療廣告，於法自有未合。又本件原告為執
    業多年之醫師，對於醫療法相關法令應知之甚詳，其所為違規醫療廣告之行為，
    縱無故意，亦難辭過失之責，揆諸司法院大法官釋字第二七五號解釋所揭示行政
    罰有責原則之意旨，原告自應受罰。至原告所稱其他醫療院所涉嫌違規廣告或其
    他違章行為等情，與本案事實並無關連，且縱若原告所稱屬實，亦不能以其他醫
    療院所違規廣告未受處罰之情節而主張不法之平等，希冀免責。準此，被告據原
    告上開違章事實，依醫療法第七十七條第一項規定，裁罰原告罰鍰伍仟元，於法
    並無違誤。
六、綜上所述，原告登載系爭醫療廣告內容之行為，既係為違反醫療法第六十條第一
    項規定之違章行為，被告依同法第七十七條第一項規定裁處原告罰鍰伍仟元（折
    合新台幣壹萬伍仟元），經核於法並無違誤，訴願決定予以維持，亦無不合；原
    告起訴請求予以撤銷，為無理由，應予駁回。爰不經言詞辯論為之。又本件事證
    已明，兩造其餘之攻擊防禦方法並不足以影響本件判決之結果，自無庸逐一論述
    ，併此敘明。
七、據上論結，本件原告之訴為無理由，依行政訴訟法第二百三十三條第一項、第二
    百三十六條、第一百九十五條第一項後段、第九十八條第三項前段，判決如主文
    。
中      華      民      國    九十二    年      九      月     五     日
                              高雄高等行政法院第三庭
                                          法      官  林石猛
右為正本係照原本作成。
如不服本判決，應於送達後二十日內，向本院提出上訴狀並表明上訴理由，如於本判
決宣示後送達前提起上訴者，應於判決送達後二十日內補提上訴理由書（須按他造當
事人人數附繕本）。
提起上訴應預繳送達用雙掛號郵票七份（每份三十四元）。
中      華      民      國    九十二    年      九      月      五      日
                                          法院書記官  洪美智
附註：
行政訴訟法第二百三十五條（第一項、第二項）：
對於適用簡易程序之裁判提起上訴或抗告，須經最高行政法院之許可。
前項許可，以訴訟事件所涉及之法律見解具有原則性者為限。


司法院資訊處製作；財團法人民間司法改革基金會備份。
